臺灣高等法院刑事判決
110年度上易字第1667號
上  訴  人  臺灣臺北地方檢察署檢察官
上  訴  人  
即  被  告  李強  




            高子珉



上列上訴人等因妨害名譽案件，不服臺灣臺北地方法院110年度
易字第260號，中華民國110年7月9日第一審判決（起訴案號：臺
灣臺北地方檢察署109年度偵字第23338號、109年度偵字第19664
號），提起上訴，本院判決如下：
    主  文
上訴駁回。                 
    事實及理由
一、經本院審理結果，認第一審以被告甲○犯刑法第309條第1條
    之公然侮辱罪、同法第310條第2項之散布文字誹謗罪，分別
    判處拘役10日、30日，並定其應執行刑為拘役30日，及諭知
    易科罰金折算之標準為新臺幣（下同）1,000元折算1日；被
    告丁○○犯刑法第309條第1條之公然侮辱罪（2罪），分別判
    處拘役10日、10日，並定其應執行刑為拘役10日，及諭知易
    科罰金折算之標準為1,000元折算1日，認事用法及量刑均無
    不當，應予維持，並引用第一審判決書記載之事實、證據及
    理由（如附件）。
二、檢察官上訴意旨略以：
　㈠被告甲○涉犯公然侮辱罪及加重誹謗罪嫌，於警、偵訊及審判
    中均否認犯罪，且迄未與告訴人丁○○達成和解、提出賠償，
    或獲得告訴人丁○○原諒，犯後態度不佳，原審量刑顯有過輕
    之情形，請撤銷原判決，另為適當之判決。
　㈡被告丁○○涉犯公然侮辱罪嫌，於警、偵訊及審判中亦均否認
    犯罪，且迄未與告訴人甲○達成和解、提出賠償，或獲得告
    訴人甲○原諒，犯後態度不佳，原審所定之應執行刑僅10日
    ，顯有過輕，請撤銷原判決，另為適當之判決。
三、被告甲○上訴意旨略以：
　㈠由群組對話之上、下文觀之，被告甲○主觀上並無公然侮辱犯
    意，實係因為受丁○○先挑撥離間及造謠所苦，為釐清丁○○的
    目的為何，於是禮貌性地向丁○○詢問：「@丁○○ 你為何要亂
    傳我的截圖給小葉？？？」、「@高家珍 你知道你這樣亂傳
    小葉一去亂講會造成什麼後果嗎」、「你是承認你在挑撥離
    間造謠是嗎」，不料竟遭丁○○以「@潤 因為你太帥了」、「
    你的那麼帥」、「我還想請你教我美國武術咧」等言不及義
    的嘲弄，被告始以「我根本不認識你 你有神經病」之文字
    回覆。復參以同類型案件之量刑，多僅判處罰金刑，原判決
    判處被告拘役10日，顯屬過苛，難謂罪責相當。
　㈡又臨時演員接取通告之機會係涉及表演工作者之公共利益，
    被告之所以張貼「丁○○跟著紫藤楓（本名林建均）一起罵JO
    SH好換得通告，卻又在紫藤楓背後到處傳他的照片給大家取
    笑他矮？？？」之資訊，係為避免臨時演員以為要跟著「紫
    藤楓」一起罵他人才能獲得通告機會，被告認為應予揭發，
    不要讓臨時演員發生誤判，自與表演工作者之工作機會公共
    利益有關，且被告本於證據而出於善意發表上開言論，並非
    出於真正惡意，當對被告為無罪之判決等語。
四、被告丁○○上訴意旨略以：
　㈠被告丁○○與甲○同屬臨時演員，常演出公眾播放之戲劇，是雙
    方均屬公眾人物，對於可受公評之事，而為適當之評論，雖
    係公然侮辱，亦應認其出於善意而不罰，而依據原判決附表
    編號1之前後文字可知，被告係稱「潤 甲○想要找邱哥和廖
    俊銘和佩妮幫他讚聲，結果導致自己被封殺，還引起眾怒…
    」等語，亦即被告係對於其所稱之上文主觀評價認缺乏常識
    與智商，用詞雖有可能令人不快，然被告並非任意指摘，而
    係對於其所稱之事實為評價，難認有侮辱之主觀犯意及客觀
    犯行。
　㈡被告所張貼如原判決附表編號2之文字，從客觀第三人角度觀
    之，實難認上開文字係指涉甲○，實難使甲○之客觀評價遭受
    減損，自難以公然侮辱罪相繩。況被告2人均為臨時演員而
    屬公眾人物，被告係以其與甲○間之親身經歷而發表對其處
    事風格或作法之看法，係屬對於可受公評之事，而為適當之
    評論，並非僅單純欲基於毁損被告甲○名譽而為之，縱認係
    公然侮辱，亦應認為係出於善意而不罰，此由甲○另以同樣
    之文字提告他人，而經臺灣士林地方檢察署為不起訴處分可
    明。被告所為是否屬於單純之謾罵言語、文字，仍有審酌餘
    地，自難逕以妨害名譽罪責相繩等語。
五、上訴之判斷
  ㈠原判決依憑被告2人之供述、告訴人2人之指訴及通訊軟體LIN
    E（下稱LINE）對話截圖等證據，認定被告甲○犯刑法第309
    條第1條之公然侮辱罪、同法第310條第2項之散布文字誹謗
    罪；被告丁○○犯刑法第309條第1項之公然侮辱罪（2罪），
    已詳敘所憑之證據與認定之理由，並無任何憑空推論之情事
    ，亦與經驗法則、論理法則無違。對於被告甲○辯稱：其並
    無公然侮辱之犯意，其所傳述之言論不僅是丁○○之私德，而
    係涉及公益云云；被告丁○○辯稱：其所發表之言論並未明確
    指稱甲○，且均為可受公評之事實云云，原判決亦已就被告2
    人所執前開辯詞詳予論駁（見原判決理由欄貳、一、㈠、㈡）
    ，被告2人上訴意旨所指，無非係對原判決已說明事項及屬
    原審採證認事裁量職權之適法行使，徒憑己見，仍執已經原
    審指駁而摒棄不採之辯解，重為爭辯，所辯均不足採。
  ㈡按刑之量定，乃法律賦予法院自由裁量之事項，倘於科刑時
    ，已以行為人之責任為基礎，並斟酌刑法第57條所列各款事
    項，而未逾越法定刑度，即難謂違法（最高法院100年度台
    上字第5301號判決意旨參照）。又刑事審判旨在實現刑罰權
    之分配正義，故法院對於有罪被告之科刑，應符合罪刑相當
    之原則，使輕重得宜，罰當其罪，此所以刑法第57條明定科
    刑時，應以行為人之責任為基礎，並審酌一切情狀，尤應注
    意該條所列10款事項，以為科刑輕重之標準。本件原審業以
    行為人之責任為基礎，逐一審認刑法第57條所列各事由及量
    刑因子，審酌被告2人同為臨時演員，均因細故而對彼此心
    生不滿，卻皆不思以和平、理性之方式溝通，被告甲○散布
    足以毀損丁○○名譽之文字，並以文字散布關於丁○○個人行為
    之不實言論，均足以減損丁○○名譽；被告丁○○則散布足以貶
    損甲○名譽之結合照片之LINE大頭貼及文字訊息，衡以被告2
    人前均未經法院論罪科刑，有本院被告前案紀錄表可參，其
    等犯後均否認犯行，均未與對方達成和解之犯後態度，及自
    述目前無人需其等撫養之家庭經濟狀況（見原審卷第188頁
    ）等一切情狀，酌情量處上開刑度，並諭知易科罰金之折算
    標準，核已於法定刑度之內，予以量定，客觀上並無明顯濫
    權或失之過重之情形，亦未違反比例原則，更已就檢察官上
    揭上訴意旨所指「否認犯行、迄未達成和解」之犯後態度等
    節予以衡量，縱仍與檢察官或告訴人主觀上之期待有所落差
    ，仍難遽指原審量刑有何不當或違法。是以檢察官執上揭情
    詞指摘原審科刑及所定應執行刑過輕、被告甲○、丁○○均主
    張原審對其量刑偏重等語，無非僅就原審刑之量定已詳予說
    明審酌之事項，再為爭執，並未再有其他舉證為憑，為無理
    由，應予駁回。
  ㈢至被告丁○○雖具狀聲請傳喚證人丙○○、乙○○，欲證明甲○為演
    藝圈黑名單及性騷擾女性均屬事實乙節，惟本案事證已臻明
    確，業如前述，無再行調查此部分證據之必要，併此敘明。
　㈣綜上所述，被告2人上訴均空言否認犯行，並指摘原審量刑過
    重，檢察官以量刑過輕為由提起上訴，俱無理由，應予駁回
    。
據上論斷，應依刑事訴訟法第373條、第368條，判決如主文。
本案經檢察官林鋐鎰提起公訴，檢察官王珮儒及被告2人均提起
上訴，檢察官楊四猛到庭執行職務。
中　　華　　民　　國　　111 　年　　1 　　月　　25　　日
                  刑事第二十一庭審判長法　官　林怡秀
                              　　    法　官　蔡羽玄
                              　      法　官　胡宜如
以上正本證明與原本無異。
不得上訴。
                                      書記官　黃芝凌
中　　華　　民　　國　　111 　年　　1 　　月　　25　　日
附錄：本案論罪科刑法條全文
中華民國刑法第309條
公然侮辱人者，處拘役或九千元以下罰金。
以強暴犯前項之罪者，處一年以下有期徒刑、拘役或一萬五千元
以下罰金。
中華民國刑法第310條
意圖散布於眾，而指摘或傳述足以毀損他人名譽之事者，為誹謗
罪，處一年以下有期徒刑、拘役或一萬五千元以下罰金。
散布文字、圖畫犯前項之罪者，處二年以下有期徒刑、拘役或三
萬元以下罰金。
對於所誹謗之事，能證明其為真實者，不罰。但涉於私德而與公
共利益無關者，不在此限。

【附件】
臺灣臺北地方法院刑事判決
110年度易字第260號
公　訴　人　臺灣臺北地方檢察署檢察官
被　　　告　甲○　　男　(民國00年0月00日生)
　　　　　　　　　　身分證統一編號：Z000000000號
　　　　　　　　　　住○○市○○區○○路000巷0號4樓
　　　　　　　　　　居臺北市○○區○○○路0段000巷0弄0號
　　　　　　　　　　　5樓之1
　　　　　　丁○○　男　(民國00年0月00日生)
　　　　　　　　　　身分證統一編號：Z000000000號
　　　　　　　　　　住○○市○○區○○路000巷0號
　　　　　　　　　　居新北市○○區○○路000巷0號
上列被告等因妨害名譽案件，經檢察官提起公訴（109年度偵字
第19664號、第23338號），本院判決如下：
    主  文
甲○犯公然侮辱罪，處拘役拾日，如易科罰金，以新臺幣壹仟元
折算壹日。又犯散布文字誹謗罪，處拘役叁拾日，如易科罰金，
以新臺幣壹仟元折算壹日。應執行拘役叁拾日，如易科罰金，以
新臺幣壹仟元折算壹日。
丁○○犯公然侮辱罪，處拘役拾日，如易科罰金，以新臺幣壹仟元
折算壹日。又犯公然侮辱罪，處拘役拾日，如易科罰金，以新臺
幣壹仟元折算壹日。應執行拘役拾日，如易科罰金，以新臺幣壹
仟元折算壹日。
    事  實
一、甲○、丁○○均為臨時演員，其等分別為以下行為：
(一)甲○部分
　　甲○明知通訊軟體LINE群組「台灣」、「台北正義群組」乃
    有多數人加入，屬特定多數人得以共見共聞之場所，竟分別
    為下列行為：
　1.於民國109年3月31日下午8時4分許，在臺北市○○區○○○路0段
    000巷0弄0號5樓之1住處，利用手機連結網際網路，至「台
    灣」LINE群組，以暱稱「潤」名義，張貼「你有神經病」之
    訊息，以此方式辱罵丁○○，足以貶損丁○○之人格、名譽、尊
    嚴及社會評價。
  2.於109年4月13日下午6時許，在前開住處，利用手機連結網
    際網路，至「台北正義群組」之LINE群組，以暱稱「潤」名
    義，張貼「丁○○跟著紫藤楓一起罵JOSH好換得通告，卻又在
    紫藤楓背後到處傳他的照片給大家取笑他矮？？？」之訊息
    ，足使丁○○在社會上之人格評價遭受貶損。
(二)丁○○部分
    丁○○明知「台灣臨演工會精神籌備處」、「台北正義群組」
    之LINE群組乃有多數人加入，屬特定多數人得以共見共聞之
    場所，竟分別為下列行為：
　1.於109年4月4日某時許，以註記「缺乏常識與智商」在內等
    附表編號1所示文字，搭配甲○之照片，作為自己之LINE暱稱
    大頭貼，在新北市○○區○○路000巷0號居所，利用手機連結網
    際網路，至「台灣臨演工會精神籌備處」LINE群組張貼訊息
    ，以此方式辱罵甲○，足以貶損甲○之人格、名譽、尊嚴及社
    會評價。
　2.於109年4月20日下午6時39分許，在前開居所，利用手機連
    結網際網路，至「台北正義群組」之LINE群組張貼如附表編
    號2之訊息，以「臭屁唬爛」、「臭俗辣」、「吃裡扒外」
    等語辱罵甲○，足以貶損甲○之人格、名譽、尊嚴及社會評價
    。
二、案經丁○○訴由新北市政府警察局汐止分局報告及甲○訴由臺
    灣臺北地方檢察署檢察官偵查起訴。
    理  由
壹、證據能力
一、按被告以外之人於審判外之陳述，雖不符刑事訴訟法第159
    條之1至之4之規定，而經當事人於審判程序同意作為證據，
    法院審酌該言詞陳述或書面陳述作成時之情況，認為適當者
    ，亦得為證據；當事人、代理人或辯護人於法院調查證據時
    ，知有第159條第1項不得為證據之情形，而未於言詞辯論終
    結前聲明異議者，視為有前項之同意，刑事訴訟法第159條
    之5定有明文。本件檢察官及被告甲○、丁○○對於本判決所引
    用下述被告以外之人於審判外之陳述，均未爭執其證據能力
    ，復未於言詞辯論終結前聲明異議，本院審酌該等證據作成
    時並無不當取得情形，認以之作為本案證據亦屬適當，均有
    證據能力。
二、本判決所引用之其他非供述證據，查無違反法定程序取得之
    情形，依刑事訴訟法第158條之4規定反面解釋，皆有證據能
    力。
貳、實體部分
一、得心證之理由
(一)被告甲○（事實一(一)）部分
　1.訊據被告甲○固坦承有於上揭時、地，以手機連結網際網路
    ，張貼如事實一(一)所示訊息之事實，惟否認有何公然侮辱
    及散布文字誹謗之犯行，辯稱：就事實一(一)1.部分，我是
    因為告訴人丁○○將我發的訊息擷圖後傳給暱稱「台北小葉」
    即葉修華，導致葉修華質問我為何背後說他壞話，係無端造
    謠，並說我被封殺、是黑名單，我才回應告訴人丁○○「你有
    神經病」，並無公然侮辱之故意；就事實一(一)2.部分，我
    所述內容均真實，且告訴人丁○○騷擾我，我是為了保護名譽
    而為此部分言論，亦是本於善意對於可受公評事項為評論，
    應依刑法第311條第1款、第3款規定不罰等語。
　2.查被告甲○於109年3月31日下午8時4分許，在上開萬華住處
    ，利用手機連結網際網路，至「台灣」LINE群組，以暱稱「
    潤」名義，張貼「你有神經病」之訊息。又於109年4月13日
    下午6時許，在同一住處，利用手機連結網際網路，至「台
    北正義群組」之LINE群組，以暱稱「潤」名義，張貼「丁○○
    跟著紫藤楓一起罵JOSH好換得通告，卻又在紫藤楓背後到處
    傳他的照片給大家取笑他矮？？？」之訊息等事實，業據被
    告甲○陳述明確（偵23338卷第10-11、128、150頁，本院審
    易字卷第89頁，本院易字卷第181頁），核與證人即告訴人
    丁○○證述情節相符(偵23338卷第13-16頁），且有LINE群組
    擷圖照片可稽（他卷第39頁，偵23338卷第81頁），此部分
    事實，首堪認定。又被告甲○張貼訊息時之「台灣」、「台
    北正義群組」之LINE群組，依前揭LINE群組擷圖照片上方顯
    示之成員人數，各有11人及21人，均有特定之多數人參與，
    足認被告甲○張貼之訊息，已處於特定人可共見共聞之狀態
    ，是被告甲○張貼該等訊息時，自有將訊息內容散布於眾，
    使特定多數人得以知悉之意思甚明。
　3.事實一(一)1.部分
 (1)按刑法上之公然侮辱罪所指之「侮辱」係以使人難堪為目的
    ，直接以言語、文字、圖畫或動作，表示不屑、輕蔑或攻擊
    之意思，足以對於個人在社會上所保持之人格及地位，達貶
    損其評價之程度而言。又按言論自由為一種「表達的自由」
    ，而非「所表達內容的自由」，表達本身固應予以最大之保
    障，任何見聞及想法都「能」表達出來，但所表達的內容，
    仍應受現時法律之規範，表達人應自行負法律上之責任，因
    此「言論自由」概念下之「評論意見」是否是「適當」，仍
    應加以規制。因此，如係出於情緒性謾罵，作人身攻擊，即
    難認係適當之評論，在言論自由與個人名譽保障之權衡取捨
    間，現今社會日常生活中，固應對於他人不友善之作為或言
    論存有一定程度之容忍，惟仍不能強令他人忍受逾越合理範
    圍。
 (2)就此部分張貼之訊息，被告甲○辯稱係因告訴人丁○○將其所
    發訊息擷圖後傳給暱稱「台北小葉」之葉修華，致其遭葉修
    華質問，並說其被封殺、是黑名單，所以才回發該訊息等語
    。而觀諸此部分LINE群組前後訊息內容，被告甲○先標註告
    訴人丁○○，並問「你為何要亂傳我的截圖給小葉？？？」，
    告訴人丁○○則回稱「因為你太帥了」、「我傳或其他人傳有
    差嗎？」、「你那麼帥」、「你都被全面封殺了還有誰不知
    ？！」，被告甲○覆以「你是承認你在挑撥離間  造謠是嗎
    」，告訴人丁○○再回以「我還想請你教我美國武術咧」，被
    告甲○遂發出「我根本不認識你 『你有神經病』」之訊息（他
    卷第37-39頁），可見被告甲○係因就告訴人丁○○轉傳其訊息
    ，與告訴人丁○○發生爭執，並認告訴人丁○○所為有不適宜之
    處，惟亦應思以理性之態度就事論事，並以適切之文字表達
    ，然被告甲○在指摘告訴人丁○○「挑撥離間」、「造謠」，
    表達不滿後，又張貼此部分訊息而指告訴人丁○○為「神經病
    」，依一般社會通念，則具有輕蔑他人並使人難堪之意，足
    以貶損他人之社會評價，顯屬侮辱之言語，此情自為貶抑告
    訴人丁○○，所使用之語彙已超出一般合理適當評論之範圍，
    足認被告甲○係執此辱罵告訴人丁○○，對於告訴人丁○○之名
    聲造成負面貶抑，足使告訴人丁○○之名譽、社會評價因此遭
    受損害甚明，而屬公然侮辱之行為，被告甲○前揭所辯，亦
    無足採。
  4.事實一(一)2.部分
 (1)查此部分被告甲○張貼之「丁○○跟著紫藤楓一起罵JOSH好換
    得通告，卻又在紫藤楓背後到處傳他的照片給大家取笑他矮
    ？？？」之訊息，所言係在凸顯告訴人丁○○行為不檢，已達
    使告訴人丁○○之名譽受到社會一般人負面之評價判斷，而非
    單純空泛之侮辱謾罵，而屬以文字為誹謗之行為。
 (2)被告甲○固辯稱其上開所言均真實，因遭告訴人丁○○騷擾，
    為了保護名譽始為此部分言論，乃本於善意對於可受公評事
    項為評論，應依刑法第311條第1款、第3款規定不罰等語。
    惟查：
  ①此部分訊息中被告甲○指告訴人丁○○「跟著紫藤楓一起罵JOSH
    好換得通告」部分，被告甲○於警詢時固陳稱：「紫藤楓」
    是林建均，「JOSH」是乙○○，丁○○在大稻埕通告現場跟我說
    他跟著林建均罵乙○○，這樣林建均才會賞他通告等語（偵23
    338卷第11頁），惟於本院審理時又稱：(問：你如何知道丁
    ○○獲得通告不是基於他自己的實力，而是藉由與紫藤楓一起
    罵JOSH而取得通告？)因為「紫藤楓」跟「JOSH」有過節，
    但我沒有跟「紫藤楓」確認過丁○○是否有因為這樣換得通告
    等語（本院易字卷第186頁），是告訴人丁○○是否有以辱罵
    他人之方式換得通告一事，依被告甲○主觀上認知，實屬不
    明，則其遽將此部分訊息傳送於群組，難認屬有相當理由確
    信所述事實為真實。即便認被告甲○有理由確信所述為真，
    然與公共利益無涉而屬告訴人丁○○之私德，無從主張不罰而
    免責（詳後述）。
  ②此部分訊息中被告甲○指告訴人丁○○「在紫藤楓背後到處傳他
    的照片給大家取笑他矮？？？」部分，查告訴人丁○○以LINE
    暱稱「高蠻牛」張貼「紫藤楓」即林建均照片，並寫上實際
    身高159CM、唬爛等文字，經臺灣新北地方檢察署檢察官以
    告訴人丁○○涉嫌公然侮辱罪嫌而提起公訴，有起訴書可據（
    本院易字卷第45-47頁），告訴人丁○○復於偵查及法院審理(
    案列臺灣新北地方法院110年度審易字第351號)中陳稱確有
    以上開暱稱傳送該照片予他人（本院易字卷第201、205頁）
    ，復有LINE擷圖照片可據（他卷第125頁），是被告甲○此部
    分張貼之訊息，其非無理由確信所述內容為真實。
　③惟按言論內容縱屬真實，如純屬個人私德而與公共利益無關
    ，依刑法第310條第3項但書規定，仍無法解免於誹謗罪責之
    成立。而所謂私德乃私人之德行，有關個人私生活之事項；
    所謂公共利益，乃與社會上不特定或多數人有關之利益。而
    是否僅涉及私德與公共利益無關，應依一般健全之社會觀念
    ，就社會共同生活規範，客觀觀察是否有足以造成不利益於
    大眾之損害以定。從而若為一單純私人身分之人，關於其個
    人生活事項之指摘傳述，因無若箝制言論恐阻斷自由言論市
    場對於公眾事項討論空間，將造成「寒蟬效應」等更大不利
    益之考量，在衡量言論自由保障及個人名譽權保護之利益衝
    突之際，相較於對象為公務員或其他與政府有關之人員或「
    公眾人物」時，應向保護個人名譽權之光譜偏移，若指摘之
    事項與其所身處之團體中他人並無關連，則應認即屬「私德
    」之範圍。再者，所謂可受公評之事，係指依事件之性質與
    影響，應受公眾之評論、評斷或批評而言。查被告甲○與告
    訴人丁○○均非公務員或公眾人物，被告甲○指摘告訴人丁○○
    之爭取通告及背後批評他人等行為有問題，純屬其個人生活
    之事項，依告訴人丁○○之身分、地位及事件性質，核無應受
    公眾評論或批評之可言，是被告甲○此部分張貼之訊息，縱
    認連同前開所指告訴人丁○○「跟著紫藤楓一起罵JOSH好換得
    通告」部分，亦有相當理由認屬真實，要均為告訴人丁○○之
    私德，皆難認與公共利益有關，亦非可受公評之事，被告甲
    ○徒以所言為真，並辯稱得依刑法第311條第3款之規定免責
    等語，尚難採信。
  ④另被告甲○辯稱其遭告訴人丁○○騷擾，為保護名譽而為此部分
    言論，乃自衛自辯之舉，而可依刑法第311條第1款之規定不
    罰等語，然被告甲○與告訴人丁○○間糾紛，與告訴人丁○○如
    何爭取通告或是否背後取笑他人等情無涉，難認被告甲○議
    論告訴人丁○○行為而張貼此部分訊息，符合自衛或自辯之詞
    ，是被告甲○上開抗辯，亦無可採。
(二)被告丁○○（事實一(二)）部分
  1.訊據被告丁○○固坦承有於上揭時、地，以手機連結網際網路
    ，以加註附表編號1文字之圖樣為LINE暱稱大頭貼並張貼事
    實一(二)所列訊息等情，然否認有何公然侮辱之犯行，辯稱
    ：就事實一(二)1部分，我所稱告訴人甲○開人車門、被封殺
    及被提告等節，均是事實，無涉侮弄辱罵，也是就可受公評
    之事為適當評論，我所為並非以損害告訴人甲○名譽為目的
    ；就事實一(二)2部分，我張貼的訊息並無指名道姓，是告
    訴人甲○對號入座，想像自己是受影射之人等語。
  2.查被告丁○○於109年4月4日某時許，以註記「缺乏常識與智
    商」在內等附表編號1所示文字，搭配告訴人甲○之照片，作
    為自己之LINE暱稱大頭貼，在前開汐止居所，利用手機連結
    網際網路，至「台灣臨演工會精神籌備處」LINE群組張貼訊
    息。另於109年4月20日下午6時39分許，在同上居所，利用
    手機連結網際網路，至「台北正義群組」之LINE群組張貼如
    附表編號2之訊息等情，業據其陳述明確（他卷第60-61、99
    -100頁，本院審易字卷第89頁，本院易字卷第181-182頁）
    ，核與證人即告訴人甲○證述情節相符(他卷第5、69-70、99
    -100頁），且有LINE群組擷圖照片可稽（他卷第7-9、27-31
    頁），此部分事實，亦可認定。又被告丁○○張貼訊息之「台
    北正義群組」LINE群組，有特定多數人參加，已如前述，復
    據被告丁○○陳明在其使用前開大頭貼於該群組張貼訊息時，
    群組成員約有30人以下(他卷第100頁)。又依「台灣臨演工
    會精神籌備處」LINE群組擷圖照片上方顯示之成員人數，成
    員共40人，亦據被告丁○○供述在卷(他卷第99頁)，亦有特定
    之多數人參與，足認被告丁○○前開所為，已處於特定人可共
    見共聞之狀態，足見其有將該內容散布於眾，使特定多數人
    得以知悉之意思甚明。
  3.事實一(二)1.部分
    查被告丁○○就此部分係以附表編號1所示文字，搭配告訴人
    甲○之照片，作為自己之LINE暱稱大頭貼而張貼訊息，被告
    丁○○雖辯稱：我所稱甲○開人車門、被封殺及被提告等節，
    均是事實，無涉侮弄辱罵，也是就可受公評之事為適當評論
    ，所為並非以損害告訴人甲○名譽為目的等語。然查，被告
    丁○○前開行為，乃藉由每次以該暱稱張貼訊息時，即片面以
    該暱稱大頭貼內如附表編號1所示文字，指摘告訴人甲○之個
    人行為，並評價其「缺乏常識與智商」，致群組內成員無從
    了解真實，僅能接收告訴人甲○行為不當之訊息，足認被告
    丁○○此部分以文字搭配告訴人甲○照片，表示不屑、輕蔑之
    意，已使告訴人甲○感到難堪或影響其在社會上所保持之人
    格及地位，達貶損其評價之程度，自為公然侮辱之行為，要
    難認被告丁○○純係出於「善意」張貼言論，且依告訴人甲○
    之職業、身分，其工作時之態度、舉止及業界之評價，並非
    與一般社會大眾利益密切攸關，亦難認有何可作為公開評論
    之必要，自亦不得依刑法第311條第3款規定予以免責，是被
    告丁○○前開所辯，要無可採。
  4.事實一(二)2.部分　
 (1)關於此部分被告丁○○張貼之附表編號2所示訊息，被告丁○○
    於警詢時自承：因群組內很多人看不慣甲○所作所為，加上
    甲○曾經抹黑我，想要害我跟他一樣被封殺沒有通告，所以
    我才會傳此部分訊息，表達劣幣逐良幣的意思 。其中「共
    諜」、「共產黨426」、「中共潛伏的内奸」、「支那寄生
    蟲」、「滾回中國」、「五毛水準」都代表不是土身土長的
    台灣人；「臭俗辣」代表只會欺善怕惡；「破壞台灣民主」
    代表甲○想要破壞臨演員圈子的和諧等語（他卷第60-61頁）
    ，已陳明其張貼此部分訊息乃針對告訴人甲○而來，佐以被
    告丁○○張貼此訊息後，群組內成員丙○○即轉傳該訊息予告訴
    人甲○，有LINE擷圖照片可憑(他卷第33頁)，亦可認群組成
    員中見上開訊息即可特定所指涉之人為告訴人甲○，是被告
    丁○○雖未在該訊息內指名道姓，仍無礙於認定。
 (2)觀諸被告丁○○張貼此部分訊息內之「臭屁唬爛」、「臭俗辣
    」、「吃裡扒外」等文字，均屬粗俗言語，在社會通念及口
    語意義上，含有輕侮、鄙視對方之意，客觀上足使受辱罵者
    感到難堪與屈辱。且按被告丁○○前開所述，張貼上開訊息係
    曾遭告訴人甲○抹黑，想要害其被封殺沒有通告等語，
　　併佐以被告丁○○張貼之內容，除前述「臭屁唬爛」、「臭俗
    辣」、「吃裡扒外」等言詞外，尚有「内奸」、「寄生蟲」
    、「滾回中國」等語，足見被告丁○○當時係認告訴人甲○有
    其所稱之抹黑行為，而對其心生怨懟，則被告丁○○於前述情
    境下，指涉告訴人甲○「臭屁唬爛」、「臭俗辣」、「吃裡
    扒外」等語，已具針對性，告訴人甲○已可感受其情緒激動
    ，要屬攻擊性之言詞，足使告訴人甲○在精神上、心理上感
    覺難堪、不快及人格遭攻擊，要屬侮辱告訴人甲○之言論，
    且足以貶損其人格、名譽、尊嚴及社會評價。
(三)綜上所述，足認被告2人前開所辯不足採信，本案事證已臻
    明確，被告2人犯行均可認定，皆應依法論科。
(四)至被告甲○聲請傳喚證人王昱翔，待證事實為事實一(一)2.
    部分其張貼之訊息內容均為真實（本院易字卷第182頁）；
    被告丁○○聲請傳喚證人乙○○（本院易字卷第183頁），待證
    事實為告訴人甲○在臨時演員之業界風評不佳，遭經紀人封
    殺且被人提告，其所言不實（本院審易字卷第307頁，本院
    易字卷第182頁），惟本案依前述證據，事證已臻明確，並
    無調查之必要，應予駁回。
二、論罪部分
(一)核被告甲○所為，就事實一(一)1.部分，係犯刑法第309條第
    1條之公然侮辱罪；就事實一(一)2.部分，係犯刑法第310條
    第2項之散布文字誹謗罪。被告甲○所犯上開2罪，犯意個別
    ，犯罪構成要件互異，應予分論併罰。
(二)核被告丁○○所為，就事實一(二)1.及2.部分，均係犯刑法第
    309條第1條之公然侮辱罪。被告丁○○所犯2罪，犯意個別，
    行為互殊，犯罪時間亦有相當之間隔與差距，應予分論併罰
    。
三、科刑部分　　
　　爰以行為人之責任為基礎，審酌被告2人前均未經法院論罪
    科刑，有臺灣高等法院被告前案紀錄表可參，其等同為臨時
    演員，均因細故而對彼此心生不滿，卻皆不思以和平、理性
    之方式溝通，被告甲○散布足以毀損告訴人丁○○名譽之事實
    一(一)1.部分之文字，並以文字散佈事實一(一)2.1部分關
    於告訴人丁○○個人行為之言論，均足以減損告訴人丁○○名譽
    ；被告丁○○則散布結合照片及附表編號1文字之事實一(二)1
    .所示大頭貼，在LINE上張貼訊息，並散布事實一(二)2.部
    分之文字，均已貶損侵害告訴人甲○之名譽，衡以被告2人犯
    後均否認犯行，並未與對方達成和解之犯後態度，及皆自承
    仍從事演員工作，目前無人需其等撫養之家庭經濟狀況（本
    院易字卷第188頁）等一切情狀，分別量處如主文所示之刑
    ，並定其應執行之刑，且均諭知易科罰金之折算標準。
據上論斷，應依刑事訴訟法第299條第1項前段，刑法第309條第1
項、第310條第2項、第41條第1項前段、第51條第6款，刑法施行
法第1條之1第1項，判決如主文。
本案經檢察官林鋐鎰提起公訴，檢察官王珮儒到庭執行職務。
中　　華　　民　　國　　110 　年　　7 　　月　　9 　　日
　　　　　　　　　刑事第八庭    法　官　李陸華
上正本證明與原本無異。 
如不服本判決應於收受送達後20日內向本院提出上訴書狀，並應
敘述具體理由；其未敘述上訴理由者，應於上訴期間屆滿後20日
內向本院補提理由書（均須按他造當事人之人數附繕本）「切勿
逕送上級法院」。告訴人或被害人如對於本判決不服者，應具備
理由請求檢察官上訴，其上訴期間之計算係以檢察官收受判決正
本之日期為準。 
                                書記官  張閔翔 
中　　華　　民　　國　　110 　年　　7 　　月　　9 　　日
附表：
編號 文字內容   1 封殺成語教室：甲○焚身。意思：缺乏常識與智商，請他收工自己回家非得開人車門，結果搞得很多人差點燒起來，還理直氣壯的藉此質詢別人。例句：潤甲○想要找秋哥和廖俊銘和佩妮幫他讚聲，結果導致自己被封 殺，還引發眾怒，甚至被提告，真是甲○焚身，活該。   2 對沒錯就是這樣！！還好英明的邱哥有看出來他是共諜！!他就是臭屁唬爛！!跟小呱一樣！!還敢說秋哥的不是！！！住萬華的阿六仔共產黨426!!!中共潛伏的內奸!！隨時會賣台！!舔共仔！！!426阿共不要來！！！支那寄生蟲！!FUCK YOU CHINA!!!滾回中國去住ㄚ幹！!五毛水準!還敢帶風向。阿六本性！!只會幹劇組的便當。跟黃安，尖嘴猴腮羅x劉樂妍，WHO秘書長譚德賽，三峽幕之內一步kimi~一樣吃裡扒外~！！講台語都不會講！！還會到處造謠抹黑！！陷害我！！還敢說我小美哥的錯！！真厲害！！為求自己的利益還賣秋哥求榮！！！還敢罵盛博哥是非不分？阿陸仔(閩南語：A-li‵ok-′a)為台灣人早期開放兩岸探親以來，對中國人和台灣人繁殖的後代一種代名詞。明明是就是陸配二代~裝什麼美國人~臭俗辣！！拿出護照來看看啦。跟那個假警察一樣拿不出警員證一樣廢，連英文都不會講~什麼咖小~有沒有念大學？？只會拿把傘拿個公事包衣服都不帶？？趕快回老鄉賺人民幣吧！！9.2！！根本就是在破壞台灣民主！！ 
　　　　　　　　　　　　　　　　　　
附錄本案論罪科刑法條全文：
刑法第309條
公然侮辱人者，處拘役或九千元以下罰金。
以強暴犯前項之罪者，處一年以下有期徒刑、拘役或一萬五千元
以下罰金。
刑法第310條
意圖散布於眾，而指摘或傳述足以毀損他人名譽之事者，為誹謗
罪，處一年以下有期徒刑、拘役或一萬五千元以下罰金。
散布文字、圖畫犯前項之罪者，處二年以下有期徒刑、拘役或三
萬元以下罰金。
對於所誹謗之事，能證明其為真實者，不罰。但涉於私德而與公
共利益無關者，不在此限。